最高法院刑事判決　　　　　　　　　　　　　　　九十一年度台上字第二二五○號
　　上　訴　人　臺灣高等法院檢察署檢察官
　　被　　　告　甲○○
　　　　　　　　　　　　送達代收人：黃晶雯律師
　　選任辯護人　黃晶雯律師
右上訴人因被告過失致人於死案件，不服台灣高等法院中華民國八十九年一月二十八
日第二審判決（八十八年度交上訴字第三十八號，起訴案號：台灣板橋地方法院檢察
署八十七年度偵字第一一三九號），提起上訴，本院判決如左：
    主  文
原判決關於甲○○無罪部分撤銷，發回臺灣高等法院。
    理  由
本件原判決以公訴意旨略稱：被告甲○○係三豐壓送股份有限公司所僱用之大貨車司
機，平時以駕駛預拌水泥輸送車為業，係從事駕駛業務之人。於民國八十六年十二月
七日清晨六時五十分許，駕駛車號ＢＦ｜００五號工程車，由台北縣樹林往新莊方向
行駛，途經新莊市○○路四十八號前，適游宏彬（下稱游某）騎乘車號ＫＥＯ｜一三
０號重型機車，自反向車道行經該路段。被告應注意並能注意車前狀況及會車時應保
持半公尺以上之安全間隔，並隨採取必要之安全措施；竟疏未注意，致其車左後側與
游某機車擦撞，游某摔倒遭被告車左後車輪輾壓，當場頭骨破裂死亡等情；因認被告
涉有刑法第二百七十六條第二項之業務過失致人於死罪嫌。惟經審理結果，認為被告
在其車道內正常駕駛，對於自同向左後側違規超車之游車無從加以防範，因認尚不能
證明被告犯罪，而撤銷第一審科刑之判決，改為被告無罪之諭知，固非無見。
惟查：(一)、原判決認定游車於肇事時係與被告同方向行駛，並以被告在其車道內正常
駕駛，對於同向自左後側違規超車之游車無從加以防範，因認被告對本件車禍並無過
失，而為其有利之認定。惟卷查證人陳春富於八十七年二月十日偵查中雖證稱：游某
機車與其係反方向，而與被告同方向云云；然其於同日偵訊結束前已改稱：游車與其
係同（往樹林）方向等語。嗣於第一審訊問時亦迭稱：死者（即游某）機車與其同方
向，在其前方行駛等語（見偵查卷第四十三頁反面、第四十四頁、第四十五頁反面、
一審卷(一)第四十一頁、一審卷(二)第二十九頁）。其對於游車行駛之方向所述前後雖有
不一，但其係唯一目睹本件車禍發生之證人，且游車與被告車當時究竟係同向或對向
行駛，與判斷本件車禍之責任攸關，自有傳訊證人陳春富到庭進一步加以詰問明白之
必要。乃原審並未傳訊陳春富到庭查明其所述前後不一之原因，僅依現場圖及照片所
示游某陳屍及機車、安全帽落地之位置，遽行推論游車係同向自左後方超車時遭被告
車輾斃，難謂無應調查之證據而未予調查之違法。(二)、卷查證人劉雅真（下稱劉女）
於警訊時證稱：「……六時四十五分左右，游宏彬到加油站找我……之後游宏彬很不
高興就騎著機車往新樹路『樹林方向』離開」等語。嗣於偵查中亦陳稱：「……我在
加油站時，他（指游某）有來看我，該時是六時五十一分，我事後查他並沒有班，後
來他也騎機車走了（見相驗卷第五頁反面、第十三頁）。而游某之父游清波於偵查中
亦證稱：「……他（指游某）是今天早上六點多他加油站（新樹大加油站）同事打電
話給他，他由家中出門」等語（見相驗卷第十二頁反面）。若渠二人所述屬實，則游
某係在本件車禍發生當日早上六時至六時四十五分之間自其住處（台北縣泰山鄉○○
路○段六十巷一弄十一號五樓）騎機車至「新樹大加油站」與劉女見面，旋於六時五
十一分許即騎機車往新樹路「樹林方向」（即與被告車相反之方向）離去。原判決雖
以游某離開加油站後，有可能變更其行駛之方向云云，而不採信劉女之證詞。然查劉
女所述游某騎機車離去之時間（同日上午約六時五十一分許）與本件車禍發生之時間
（同日上午六時五十分許）極為接近（其間逆差一分鐘或係劉女與警方手錶快慢不同
所致）。則游某騎機車沿新樹路往樹林方向離去後，旋即發生本件車禍，其間是否曾
有反轉改向新莊方向行駛之情形？似非無進一步探究之餘地。究竟劉女是否知悉游某
當時欲前往何處？其有無看見游某改變行駛方向？又上開加油站與車禍發生地點距離
若干？彼此方向及位置關係如何？游某自上開加油站前往本件車禍發生地點所行駛之
路線，係與被告車為同向或反向？以上疑點均與判斷游某當時行車方向，以及被告有
無過失責任有關，應有併予查明釐清之必要。原審並未傳訊劉女到庭詳加訊問，亦未
就上開疑點深入加以剖析說明，徒以游某離開加油站後有可能變更行駛方向，而認劉
女之證詞不足採為游某行車方向之證明，尚嫌速斷。(三)、卷查證人陳春富在第一審陳
稱：伊於車禍發生當時，看到游某之機車已彈到道路左側邊上，而死者頭部係在雙黃
線上，身體在來車道（即被告車道）上等語，並當庭繪畫其當時所見游某陳屍及其機
車位置（即在游某車道左側邊緣），有第一審訊問筆錄及其所繪製之簡圖三紙附卷可
稽（見第一審卷第二十八頁反面、第三十一頁至第三十三頁）。而本件車禍發生後駕
車經過現場之證人劉文正於原審亦證稱：伊當時未見警察在場，但有許多居民圍觀，
其見「死者頭壓道路中心線」，「機車在電線桿旁」等語（見原審卷第七十二頁正反
面）。其二人所述游某陳屍及機車倒地位置大致相同，而與本件車禍現場圖及相驗卷
第七、八頁現場照片所示游某陳屍及其機車位置不符。究竟原因何在？游某屍體及機
車在警方到達現場之前，有無遭移動之情形？原判決既認游某屍體與其機車及安全帽
之相關位置，均與判斷游某當時行車方向及被告之刑責有關，自應對上開疑點先加以
查明釐清，始足以為判決之依據。乃原審對以上疑點並未詳予究明，遽行判決，亦嫌
調查未盡。又原判決既認被告上訴逾期，為不合法而予以駁回，理由第七段內竟又謂
被告上訴否認犯罪，指摘原判決不當為有理由，應予撤銷云云，其主文之諭知與理由
之說明，前後矛盾，併有可議。以上或為檢察官上訴意旨所指摘，或為本院得依職權
調查之事項，應認原判決關於甲○○無罪部分有撤銷發回之原因。
據上論結，應依刑事訴訟法第三百九十七條、第四百零一條，判決如主文。
中      華      民      國    九十一    年      四      月    二十五    日
                              最高法院刑事第六庭
                                  審判長法官  吳  雄  銘
                                        法官  池  啟  明
                                        法官  石  木  欽
                                        法官  郭  毓  洲
                                        法官  吳  三  龍
      右正本證明與原本無異
                                              書  記  官
中      華      民      國    九十一    年      四      月    二十九    日
